【裁判字號】    90,訴,1165
【裁判日期】    901213
【裁判案由】    偽造文書
【裁判全文】
臺灣彰化地方法院刑事判決                          九十年度訴字第一一六五號
    公  訴  人  臺灣彰化地方法院檢察署檢察官
    被      告  丙○○
右列被告因偽造文書等案件，經檢察官提起公訴（九十年度偵字第五七三六號），本
院判決如左：
    主      文
丙○○偽造署押，足以生損害於公眾及他人，處有期徒刑拾月。
變造之「乙○○」汽車駕照上丙○○之照片壹幀及內政部警政署國道公路警察局第三
警察隊員林分隊偵詢（調查）筆錄、犯罪嫌疑人檢驗尿液編號與真實姓名對照認證書
及告知單上偽造之「乙○○」署押拾壹枚（簽名玖枚、指印貳拾貳枚）均沒收。
    事      實
一、丙○○前曾於民國八十年十二月間因贓物案件，經台灣高雄地方法院判處有期徒
    刑一年確定，八十一年一月間，因竊盜等案件，由台灣雲林地方法院判處有期徒
    刑三年六月（竊盜部分係判處有期徒刑三年，違反麻醉藥品管理條例案件部分係
    判處九月）確定，又於八十一年二月間因違反藥物藥商管理案件，經台灣雲林地
    方法院判處有期徒一年三月確定，上開數罪應執行有期徒刑五年四月，執行後於
    八十三年四月二日假釋出獄交付保護管束至八十六年三月十二日期滿，因再犯施
    用毒品等罪，應執行有期徒刑七年四月確定，並撤銷前開假釋（殘餘刑期二年十
    一月十日，刑期自九十一年三月十五日起算，至九十四年二月二十四日止，未構
    成累犯）。詎仍不知悔改，因考了三、四次汽車駕駛執照，均未考驗及格，竟於
    九十年七月中旬某日，與綽號「阿全」之不詳姓名成年男子共同基於變造特種文
    書之犯意聯絡，先由丙○○提供其照片一幀及其所保管乙○○（係丙○○之兄）
    所有之汽車駕駛執照一枚，再以每張約新台幣（下同）一萬二千元之代價，交由
    「阿全」於不詳時、地，將乙○○所有之汽車駕駛執照上之照片撕下，並換貼丙
    ○○之照片，以此方式變造「乙○○」之汽車駕駛執照，進而基於行使變造汽車
    駕駛執照之概括犯意，於不詳時間、地點，遇有警察臨檢查緝時，即佯稱其係乙
    ○○，而連續行使該變造之汽車駕駛執照，足生損害於乙○○及公路監理單位對
  於汽車駕駛執照管理之正確性。嗣於九十年八月二十二日上午五時二十分許，駕
    駛車牌號碼ＳＯ—三七○一號自用小客車，在國道一號高速公路員林收費站南向
    處（彰化縣埤頭鄉境），為值勤員警攔檢盤查時，因查獲同車乘客甲○○（檢察
    官另以違反毒品危害防制條例案件偵辦）攜帶第一級毒品海洛因，疑有共同施用
    毒品行為，乃帶回調查。丙○○明知並無駕照，恐受重罰，竟於員警製作筆錄時
    ，冒充其兄「乙○○」名義，出示上開變造之駕照應訊，並接續在內政部警政署
    國道公路警察局第三警察隊員林分隊員警九十年八月二十二日所製作之偵詢（調
    查）筆錄（一式三份）、犯罪嫌疑人檢驗尿液編號與真實姓名對照認證書及告知
    單上，偽造「乙○○」之署押三十一枚（其中偵詢筆錄部分簽名六枚、指印十八
    枚，對照認證書部分簽名二枚、指印三枚，告知單部分簽名一枚、指印一枚），
    足以生損害於乙○○之名譽及司法機關偵查之正確性。嗣因警採集丙○○指紋與
    乙○○之指紋檔案比對後發覺不符，始查悉上情。
二、案經內政部警政署國道公路警察局第三警察隊報請臺灣彰化地方法院檢察署檢察
    官偵查起訴。
    理      由
一、右揭事實，業據被告丙○○於警訊及偵審中坦承不諱，並有內政部警政署國道公
    路警察局第三警察隊員林分隊偵詢（調查）筆錄三份、犯罪嫌疑人檢驗尿液編號
    與真實姓名對照認證書及告知單各一紙、變造汽車駕駛執照一枚扣案足資佐證，
    被告自白堪以採信，是以本件事證已臻明確，被告犯行堪予認定。
二、按駕駛執照係駕駛汽車之許可憑證，為特種文書，被告丙○○變造「乙○○」之
    汽車駕駛執照，進而行使之行為，係犯刑法第二百十六條之行使第二百十二條變
    造特種文書罪，另被告在內政部警政署國道公路警察局第三警察隊員林分隊偵詢
    （調查）筆錄（一式三份）、犯罪嫌疑人檢驗尿液編號與真實姓名對照認證書及
    告知單上偽造「乙○○」之署押之行為，係犯同法第二百十七條之偽造署押罪，
    公訴意旨認此部分之行為涉犯同法第二百十六條之行使第二百十條偽造私文書罪
    ，尚有誤會，起訴法條應予變更。另被告就變造特種文書之行為與綽號「阿全」
    之不詳姓名之成年男子有犯意聯絡及行為分擔，為共同正犯。而被告變造特種文
    書之低度行為，為其高度之行使行為所吸收，不另論罪。又被告先後多次行使變
    造特種文書之犯行，時間緊接，罪名與構成要件相同，顯係基於概括犯意而為，
  應依連續犯規定論以一罪，並加重其刑。另連續犯之成立，除主觀上須基於一個
    概括之犯意外，客觀上須先後數行為，逐次實施而具連續性，侵害數個同性質之
    法益，其每一前行為與次行為，依一般社會健全觀念，在時間差距上，可以分開
    ，在刑法評價上，各具獨立性，每次行為皆可獨立成罪，構成同一之罪名，始足
    當之；如數行為於同時同地或密切接近之時地實施，侵害同一之法益，各行為之
    獨立性極為薄弱，依一般社會健全觀念，在時間差距上，難以強行分開，在刑法
    評價上，以視為數個舉動之接續施行，合為包括之一行為予以評價，較為合理，
    則屬接續犯，而為包括之一罪（見最高法院八十六年度台上字第三二九五號判例
    ）。是以被告因涉犯施用毒品案件，於員警製作筆錄時，冒充其兄「乙○○」名
    義，出示上開變造之駕照應訊，並在內政部警政署國道公路警察局第三警察隊員
    林分隊員警九十年八月二十二日所製作之偵詢（調查）筆錄、犯罪嫌疑人檢驗尿
    液編號與真實姓名對照認證書及告知單上，偽造「乙○○」之署押之行為，各行
    為間之獨立性極為薄弱，在時間差距上，難以強行分開，揆諸上開說明，可知係
    屬接續犯，公訴意旨認係連續犯，尚有誤會。再者被告所為連續行使變造特種文
    書及偽造署押之犯行間，有方法目的之牽連犯之裁判上一罪關係，應從較重之偽
    造署押罪處斷。被告前曾於八十年十二月間因贓物案件，經台灣高雄地方法院判
    處有期徒刑一年確定，八十一年一月間，因竊盜等案件，由台灣雲林地方法院判
    處有期徒刑三年六月（竊盜部分係判處有期徒刑三年，違反麻醉藥品管理條例案
    件部分係判處九月）確定，又於八十一年二月間因違反藥物藥商管理案件，經台
    灣雲林地方法院判處有期徒一年三月確定，上開數罪應執行有期徒刑五年四月，
    執行後於八十三年四月二日假釋出獄交付保護管束至八十六年三月十二日期滿，
    因再犯施用毒品等罪，應執行有期徒刑七年四月確定，並撤銷前開假釋（殘餘刑
    期二年十一月十日，刑期自九十一年三月十五日起算，至九十四年二月二十四日
    止），此有台灣高等法院被告全國前案紀錄表及臺灣彰化地方法院檢察署刑案資
    料查註紀錄表在卷足按，並未構成累犯，公訴意旨認已構成累犯，尚有未洽。爰
    審酌被告為免無照駕駛行為受到重罰，先是變造汽車駕駛執照，進而於警訊筆錄
    偽造他人署押，妨害司法機關偵查之正確性及乙○○之權益不小，及犯罪後坦承
    犯行之態度等一切情狀，量處如主文所示之刑。扣案被告變造之「乙○○」汽車
    駕照上丙○○之照片一幀，係被告所有，供犯罪所用之物，應予宣告沒收。又內
    政部警政署國道公路警察局第三警察隊員林分隊偵詢（調查）筆錄、犯罪嫌疑人
    檢驗尿液編號與真實姓名對照認證書及告知單上偽造之「乙○○」署押計三十一
    枚（其中偵詢筆錄部分簽名六枚、指印十八枚，對照認證書部分簽名二枚、指印
    三枚，告知單部分簽名一枚、指印一枚），依刑法第二百十九條規定宣告沒收（
    參照台灣高等法院暨所屬法院八十四年度法律座談會）。
據上論斷，應依刑事訴訟法第二百九十九條第一項前段、第三百條，刑法第二十八條
、第五十六條、第二百十六條、第二百十二條、第二百十七條、第五十五條、第二百
十九條、第三十八條第一項第二款，罰金罰鍰提高標準條例第一條前段，判決如主文
。
本案經檢察官林鈴淑到庭執行職務。
中      華      民      國    九十      年     十二     月     十三     日
                                    臺灣彰化地方法院刑事第二庭
                                        法      官  李  水  源
右正本證明與原本無異。
如不服本判決，應於判決送達後十日內向本院提出上訴狀( 須附繕本 )。
告訴人或被害人對於判決如有不服具備理由請求檢察官上訴者，其上訴期間之計算係
以檢察官收受判決正本之日期為準。
                                        法院書記官  廖  建  興
中      華      民      國    九十      年     十二     月     二十     日
附錄本案論罪科刑法條之全文
刑法第二百十二條
偽造、變造護照、旅券、免許證、特許證及關於品行、能力、服務或其他相類之證書
、介紹書，足以生損害於公眾或他人者，處一年以下有期徒刑，拘役或三百元以下罰
金。
刑法第二百十六條
行使第二百十條至第二百十五條之文書者，依偽造、變造文書或登載不實事項或使登
載不實事項之規定處斷。
刑法第二百一十七條
(偽造盜用印章印文或署押罪)
偽造印章、印文或署押，足以生損害於公眾或他人者，處三年以下有期徒刑。
盜用印章、印文或署押，足以生損害於公眾或他人者，亦同。


司法院資訊處製作；財團法人民間司法改革基金會備份。
